臺灣高雄地方法院民事裁定　　　　　　100年度事聲字第175號
異　議　人　大眾商業銀行股份有限公司
法定代理人　陳建平
相　對　人　劉毅鈞
上列當事人間消費者債務清理事件，異議人對於民國100 年6 月
10日本院99年度司執消債更字第207 號司法事務官所為更生方案
認可之裁定提出異議，本裁定如下：
    主  文
異議駁回。
    理  由
一、本件異議理由略以：相對人於更生方案陳報可清償之金額與
    總欠款金額仍有相當之差距，且清償成數僅占整體債務比例
    24.87 ％，應屬過低，有失公允，應再予以提高。又相對人
    自民國92年11月以來，恣意持現金卡提領現金，顯有消費者
    債務清理條例第134 條第4 款「浪費、賭博或其他投機行為
    ，致財產顯然減少或負擔過重之債務」之情形，現復請求債
    權人減免債權比例，實不符公平原則，若縱任投機之債務人
    濫用更生程序規避償還債務責任，將與上開條例立法本旨有
    違。另以相對人之現時收入情況，是否能確實履行更生方案
    ，亦不無疑慮，尚請徵提保證人以保無虞，爰依法聲明異議
    等語。
二、按「債務人有薪資、執行業務所得或其他固定收入，法院認
    更生方案之條件公允者，得不經債權人會議可決，逕依債務
    人之聲請或依職權以裁定認可更生方案。有下列情形之一者
    ，法院不得為前項之認可：一、債務人於七年內曾依破產法
    或消費者債務清理條例規定受免責。二、有前條第一項各款
    情形之一。三、無擔保及無優先權債權受償總額，顯低於法
    院裁定開始更生程序時，依清算程序所得受償之總額。四、
    無擔保及無優先權債權受償總額，低於債務人聲請更生前二
    年間，可處分所得扣除自己及依法應受其扶養者所必要生活
    費用之數額。」、「有下列情形之一者，法院應不認可更生
    方案：一、債權人會議可決之更生方案對不同意或未出席之
    債權人不公允。二、更生程序違背法律規定而不能補正。三
    、更生方案違反法律強制或禁止規定，或有背於公共秩序、
    善良風俗。四、以不正當方法使更生方案可決。五、已申報
    無擔保及無優先權之債權總額逾新臺幣一千二百萬元。六、
    更生方案定有自用住宅借款特別條款，而債務人仍有喪失住
    宅或其基地之所有權或使用權之虞。七、更生方案所定自用
    住宅借款特別條款非依第五十四條協議成立。八、更生方案
    無履行可能。九、債務人有虛報債務、隱匿財產，或對於債
    權人中之一人或數人允許額外利益，情節重大。」消債條例
    第64條第1 項、第2 項及第63條第1 項定有明文。又消債條
    例之立法目的，乃為使負債務之消費者得依消費者債務清理
    條例所定程序清理其債務，以調整其與債權人及其他利害關
    係人之權利義務關係，保障債權人之公平受償，謀求消費者
    經濟生活之更生，進而健全社會經濟之發展，重在衡平債權
    人債務人雙方之利益，而非偏惠任何一方。是依照上開條文
    ，若債務人所提更生方案之條件核屬公允且無上開消費者債
    務清理條例第63條第1 項、第64條第2 項之消極事由，法院
    自應裁定認可更生方案。至若更生方案條件公允與否，應審
    酌債權人與債務人之利益衡平、債務人之償債能力與清償誠
    意以及社會公益等因素為綜合判斷，非以還款成數為絕對標
    準；而更生方案之擬定，固以債務人現況為準據，並合理預
    估更生方案履行期間將生之變動加以適當調整，容有預測之
    成分，惟此預測仍須有合理之基礎，是更生方案條件是否公
    允，自應就更生方案履行期間所有變故之可能性均予以客觀
    、合理之審酌判斷，始能定之，合先敘明。
三、經查：
  (一)本件相對人前向本院聲請更生，經本院裁定准予開始更生程
    序，嗣經本院司法事務官綜合斟酌相對人任職於沛昌企業有
    限公司，於99年度平均月薪資約為新臺幣（下同）21,338元
    ，名下無登記財產，業據相對人提出99年度綜合所得稅各類
    所得扣繳暨免扣繳憑單及高雄市國稅局財產歸屬資料清單在
    卷可證；又其以每月為一期，每期清償額為10,000元，計分
    8 年共96期清償，總清償金額960,000 元，清償成數約24.8
    7%，而相對人在扣除上開還款金額後，每月僅以所餘11,338
    元作為個人生活必要費用及應分擔之扶養費，且低於內政部
    社會司所公佈之100 年度居住高雄市每人每月最低生活費，
    而上開支出尚屬合理，且更生方案又無同條例第64條第2 項
    及第63條所定之情形，故認該更生方案核屬公允、適當、可
    行，經核尚無不合。
  (二)異議人雖主張本件還款成數過低，有失公允，應再提高還款
    成數云云。惟債務人之更生方案應否准許，係以是否公允為
    斷，而所謂公允，應審酌債權人與債務人之利益衡平、債務
    人之償債能力與清償誠意及社會公益等因素為綜合判斷，非
    以還款成數為絕對標準，自不得僅以成數過低，即認顯失公
    允。又消費者債務清理條例之立法目的，係使債務人得透過
    更生程序清償債務、重建其經濟生活，並保障債務人於更生
    方案履行期間內能保有符合人性尊嚴之最低基本生活，而審
    酌相對人既已將其收入扣除必要生活費用後，全數作為清償
    債務之用，且其還款金額達總債務之24 .87% ，償還期間並
    延長為8 年，足認其已盡最大能力及誠意以清償債務，並撙
    節費用而為生活，又無同條例第64條第2 項及第63條所定之
    情形，自難認有失公允之情。而異議人主張應再提高更生方
    案之還款成數，依現有資料而言，亦顯逾相對人之能力，故
    其以此主張更生方案顯失公允，亦顯無足採。
  (三)又異議人以相對人過往使用現金卡預借現金習慣並非允當，
    且屬消費者債務清理條例第134 條第4 款之浪費情事，認其
    藉此更生程序而免除多數債務，非屬公平云云。惟消費者債
    務清理條例之立法目的，係為使不幸陷入經濟困境之人得以
    清理債務、重建生活，又消費者債務清理條例第63條第1 項
    、第64條第2 項規定，已就法院認可債務人之更生方案設有
    限制，惟無就債務人如有奢侈、浪費或不當理財情事，即應
    為否准更生方案之限制。是相對人過往縱有預借現金之不當
    理財情形，應認屬日後判斷可否免責之憑據，尚不得以其有
    不當理財或浪費之原因，即於前階段預先審查，並據以否決
    其更生方案，是異議人以此作為更生方案並非公允之憑據，
    亦非可採。
  (四)另異議人主張以相對人之現時收入情況，更生方案恐無履行
    可能，應提徵保證人確保履行之可能性云云。惟查本件並無
    事證足認此更生方案確無履行可能，異議人亦未舉證以實其
    說，此部分之質疑已難認有據。又消費者債務清理條例並未
    要求債務人就更生方案必須提出保證人始准予認可更生方案
    ，且更生方案有無保證人，亦與更生方案是否公允係屬二事
    ，異議人空言臆測本件更生方案無履行之可能，並認應徵提
    保證人云云，尚非可採。
四、綜上所述，本院司法事務官斟酌相對人所提更生方案之條件
    核屬公允、適當、可行，此外，又查無同條例第63條或第64
    條第2 項所定不應認可之消極事由存在，乃逕依同條例第64
    條第1 項裁定予以認可相對人所提更生方案，經核並無不合
    ，而異議人所持前開理由均無可採，從而，異議人聲明異議
    ，非有理由，應予駁回。
五、依消費者債務清理條例第15條、民事訴訟法第240 條之4 第
    3項後段，裁定如主文。
中    華    民    國   100    年    8     月    4     日
                  民事第四庭  法  官  楊淑珍
正本係照原本作成。
如不服本裁定應於送達後10日內向本院提出抗告狀，並繳納裁判
費新台幣1,000元。
中    華    民    國   100    年    8     月    4     日
                              書記官  許琇淳